【裁判字號】    98,上易,86
【裁判日期】    980511
【裁判案由】    竊盜
【裁判全文】
臺灣高等法院高雄分院刑事判決          98年度上易字第86號
上  訴  人  臺灣高雄地方法院檢察署檢察官
被      告  丙○○
被      告  乙○○
                    現另案於臺灣高雄監獄執行中
上列上訴人因被告竊盜案件，不服臺灣高雄地方法院97年度易字
第1224號中華民國97年12月22日第一審判決（起訴案號：臺灣高
雄地方法院檢察署97年度偵字第9797、9957號），提起上訴，本
院判決如下：
    主  文
原判決關於丙○○、乙○○被訴於民國97年3 月27日竊盜部分撤
銷。
丙○○、乙○○共同犯攜帶兇器竊盜罪，各處有期徒刑壹年陸月
。扣案之電纜剪參支、美工刀壹支、鋼筋鐵條拾支、安全繩貳條
、布質手套壹只及帆布袋壹只，均沒收。
    事  實
一、丙○○、乙○○為姊弟關係，其2 人基於意圖為自己不法所
    有之犯意聯絡，於97年3 月27日凌晨2 時30分許，由丙○○
    駕駛車牌號碼UT-3757 號自小客車，搭載乙○○，攜帶對人
    之生命、身體具有危險性足供兇器使用之電纜線剪、美工刀
    各1 支、鋼筋鐵條10支，至高雄縣燕巢鄉高雄第一科技大學
    旁，以電纜線剪、美工刀剪斷臺電公司所有海灌高分19 號
    -A1 電桿之電纜線4 條（各長17.5公尺，共重14公斤）而竊
    取之，得手後駕車離開現場。嗣同日凌晨3 時15分許，丙○○、乙○○駕車經過高雄縣燕巢鄉○○村○○路旁，因形跡
    可疑，為警攔檢盤查而發現上情，並扣得剝皮電纜銅線14公
    斤，及供犯罪所用之電纜剪3 支、美工刀1 支、鋼筋鐵條10
    支、安全繩2 條、布質手套1 只及帆布袋1 只等物。
二、案經台灣電力股份有限公司（下稱台電公司）訴由高雄縣政
    府警察局岡山分局報請臺灣高雄地方法院檢察署檢官偵查起
    訴。
    理  由
壹、程序方面：
一、共同被告丙○○於警詢之供述，係屬被告以外之人於審判外
    之陳述，惟被告乙○○及檢察官均同意作為證據，且於本院
    審理中，被告丙○○已依證人身分行交互詰問，本院審酌該
    言詞陳述作成時之情況，並無違法之情事，且與認定本案犯
    罪有關連，認為適當者，依刑事訴訟法第159 條之5 第1項
    ，應得為證據。
二、卷附照片係傳達照相當時現場情況，而透過照片傳達的情形
    與現場真實情形，在內容上的一致性，透過機械的正確性足
    以確保。換言之，照片並不存在人對現實情形的知覺、記憶
    所經常發生的表現錯誤，是認照片之性質係非供述證據，並
    無傳聞法則之適用。是本案照片既屬物證，且係經過警察於
    合法查獲過程中所拍攝產生，於此亦別無證據證明上開蒐證
    照片有經偽造、變造之情形，自有證據能力。
貳、實體方面：
一、訊據被告丙○○、乙○○2 人均矢口否認有上開竊盜犯行，
    被告丙○○辯稱：係1 位綽號「鳥仔」之男子於97年3 月25
    日晚上，撥打我的行動電話，請我於同年月27日凌晨去案發
    現場載3 袋東西，我請弟弟乙○○一起去幫忙，我們到現場
    只找到一袋帆布袋，即把袋子搬到我的自小客車，我們不知
    袋子內之內容物為何，亦沒有竊取電線等語；被告乙○○辯
    稱：我姐丙○○係以電話與我聯絡，叫我幫忙搬東西，我不
    知道所搬物品為何，亦沒有竊取電線之行為云云。經查：
  (一)上開事實，業據證人即台電公司巡修課員工甲○○於本院審
    理中到庭證述：「警方於97年3 月27日凌晨查獲被告所持有
    之玻璃電線，確實是台電公司所有位於查獲現場旁之海灌高
    分19號-A1 電桿之電線遭剪斷所失竊，失竊報案時間係使用
    人台糖公司於同日下午13時以電話報案說電線被剪斷，之前
    台糖公司並無反應電線遭剪斷，所以不可能是被別人剪斷丟
    在案發現場，且扣案之電纜剪及美工刀是可以用來剪斷本案
    電線，另扣案的鐵條可以插在電線桿上的洞裡面而爬上去剪
    電線」」等情明確（見本院卷第58-59 頁），並有剝皮電纜
    銅線14公斤、電纜剪3 支、美工刀1 支、鋼筋鐵條10支、安
    全繩2 條、布質手套1 只及帆布袋1 只扣案及相片10張在卷
    足資佐證。
  (二)被告2 人雖以前揭情詞置辯，惟查：查獲之電線係97年3 月
    27日凌晨始遭人剪斷竊取一情，已據證人甲○○證述如前，
    是本案查獲之電線於97年3 月25日尚未遭剪斷竊取，即堪認
    定。被告丙○○所辯：綽號「鳥仔」之男子於97年3 月25日
    晚上撥打其手機，請其載運查獲遭竊之電線，顯與上開電線
    遭竊時間不符，自難採信。又凌晨半夜時分，被告2 人居住
    於高雄市區，卻受託前往高雄縣燕巢鄉第一科技大學對面草
    叢載運物品，且對所託人之人真實姓名為何？聯絡方式為何
    ？載運物品為何？均稱不知情，所辯情詞，顯違情理，熟能
    置信，足見綽號「鳥仔」之人應屬被告卸飾竊取電線罪名之
    說詞。再者，查獲之剝皮電纜銅線，均已去皮，電纜線遭剝
    皮地點離台電公司電纜線被竊位置僅約20公尺，此有現場相
    片在卷可稽（見警1 卷第35頁），若係綽號「鳥仔」之人持
    扣案之電纜剪及美工刀行竊電線並將之去皮，其自無將電纜
    剪、美工刀及鋼筋鐵條做案工具留存現場之必要。故從查獲
    物品包含做案工具觀之，被告2 人確屬下手行竊之人無訛。
    另被告丙○○雖以證人身分證述被告乙○○並無竊取電線犯
    行，然其證詞與上開證據不符，自難採信。
  (三)綜上所述，被告2 人前開所辯，係屬卸責之詞，不足採信。
    本件事證明確，被告2 人犯行均堪認定，應以依法論科
二、按刑法第321 條第1 項第3 款之攜帶兇器竊盜罪，係以行為
    人攜帶兇器竊盜為其加重條件，此所謂兇器，其種類並無限
    制，凡客觀上足對人之生命、身體、安全構成威脅，具有危
    險性之兇器均屬之，且祇須行竊時攜帶此種具有危險性之兇
    器為已足，並不以攜帶之初有行兇之意圖為必要。查本件被
    告為上開犯行所攜帶之電纜剪、美工刀及鋼筋鐵條，分別係
    屬外觀質地堅硬或型式銳利之金屬製品，此有照片附卷可參
    ，是該等物品，足認客觀上足對人之生命、身體、安全構成
    威脅，具有危險性，可供兇器使用，屬刑法第321 條第1項
    第3 款所稱之兇器無誤。核被告2 人所為，均係犯刑法第32
    1 條第1 項第3 款攜帶兇器竊盜罪。被告2 人間，有犯意之
    聯絡及行為之分擔，均為共同正犯。另按由電業法第1 條「
    為開發國家電能動力，調節電力供應，發展電業經營，維持
    合理電價，增進公共福利，特制定本法」所揭諸之立法意旨
    可知，電業法之規範目的乃在於「電業經營者」之管理及保
    障。而所謂「電業」則係指「應一般需用經營供給電能之事
    業」，該法第2 條亦有明文規定。因此，台電公司所有之電
    線，自屬電業法第105 條所謂「電線」，合先敘明。又被告
    2 人所竊電線係供電業者臺電公司設置用以輸送電力之電線
    ，業據證人即臺電公司員工甲○○於本院證述在卷，是被告
    2 人所竊電線應屬供電業者供給電能所用之供電設備，非屬
    一般私人電纜線，應屬電業法所稱之電線無訛，應依電業法
    第105 條規定從重處斷。公訴意旨就被告所犯竊取臺電公司
    電纜線部分，漏未論列電業法第105 條，尚有未合。
三、原審未詳予察明，遽以被告2 人竊盜犯行證據不足，而為無
    罪判決，尚有未合。檢察官執此上訴，為屬有據，應由本院
    將原判決撤銷改判。爰審酌被告2 人不思以正當方式取得財
    物，竟攜帶兇器竊取臺電公司供電所用之電纜線，且影響臺
    電公司輸送電力功能，無法提供電力供人民使用，致人民生
    計受影響，實屬不該，且犯後均否認犯行，犯後態度不佳等
    一切情狀，分別量處如主文所示之刑，以資懲儆。扣案之電
    纜剪3 支、美工刀1 支、鋼筋鐵條10支、安全繩2 條、布質
    手套1 只及帆布袋1 只，被告雖否認為其所有，然其所辯不
    足採信已如前述，且上開扣案物品係供被告犯罪所用之物，
    爰均依刑法第38條第1 項第2 款之規定，均併予宣告沒收之
    。
四、被告2 人於97年3 月29日被訴竊取電纜線部分，業經原審判
    決被告2 人有罪，未經被告及檢察官上訴而確定，自不另論
    列，附此敘明。
據上論結，應依刑事訴訟法第369 條第1 項前段、第364 條、第
299 條第1 項前段，電業法第105 條，刑法第11條前段、第28條
、第321 條第1 項第3 款、第38條第1 項第2 款，判決如主文。
本案經檢察官蔡國禎到庭執行職務。
中    華    民    國    98    年    5     月    11    日
                  刑事第三庭    審判長法  官 周賢銳
                                      法  官 黃仁松
                                      法  官 施柏宏
以上正本證明與原本無異。
不得上訴。
中    華    民    國    98    年    5     月    11    日
                                      書記官 白  蘭
附錄本件判決論罪科刑法條：
刑法第321 條第1 項第3 款
犯竊盜罪而有左列情形之一者，處6 月以上、5 年以下有期徒刑
：
三、攜帶兇器而犯之者。
電業法第105條
竊盜或損壞電桿、電線、變壓器或其他供電設備者，依刑法之規
定從重處斷。


司法院資訊處製作；財團法人民間司法改革基金會備份。
